【裁判字號】    88,訴,269
【裁判日期】    890614
【裁判案由】    偽造有價證券
【裁判全文】
臺灣板橋地方法院刑事判決                          八十八年度訴字第二六九號
    公  訴  人  臺灣板橋地方法院檢察署檢察官
    被      告  庚○○
右列被告因偽造有價證券案件，經檢察官提起公訴（八十七年度偵緝字第一０八七號
）及移送併案審理（八十八年度偵字第九二六號），甲○判決如左：
    主  文
庚○○共同連續意圖供行使之用，而偽造有價證券，處有期徒刑年陸月。偽造之如
附表所示支票紙均沒收。
    事  實
一、庚○○為支付向其承包工程之壬○○、乙○○工程款，竟基於意圖供行使之用之
    概括犯意，分別於八十六年間、八十七年一月間某日、八十七年一月間另一某日
    （確定日期均不詳，起訴書略載為八十六年、八十七年間），先後在臺北縣新莊
    市○○路某工地，連續三次自不詳年籍之成年人「己○○」處依序取得事先已偽
    填發票人印文，但發票日及金額欄均空白，而無法提示兌現之如附表所示支票三
    紙，並明知自己無權簽發，卻與「己○○」謀議後，由自己於該三紙支票上分別
    偽填「壹拾壹萬壹仟元整」之金額及「八十六年九月十五日」之發票日、「壹拾
    玖萬整」之金額及「八十七年二月二十八日」之發票日、「陸萬伍仟元整」之金
    額及「八十七年二月二十八日」之發票日，而將原本必要記載事項尚有欠缺之該
    三紙支票填載完全，連續三次完成發票手續而偽造有證價券，嗣即分別於八十六
    年七月十五日、八十七年一月十五日、八十七年一月十五日，先後在臺北市○○
    路忠義國小、臺北縣樹林市○○路某工地、樹林市○○街二四七號乙○○工廠，
    共分三次將附表編號一、二之支票交付予壬○○，將編號三之支票交付予乙○○
    ，用以支付所積欠之工程款，惟上開三紙支票到期，經壬○○、乙○○提示竟遭
    退票而不獲兌現，始查悉上情。
二、案經壬○○、乙○○訴請臺灣板橋地方法院檢察署檢察官偵查起訴。
    理  由
一、訊據被告庚○○固供承於右揭時、地自「己○○」處取得如附表所示支票三紙，
    於填上金額及發票日後，即分別交付予告訴人壬○○、乙○○，用以支付所積欠
    之工程款等情不諱，惟矢口否認有何偽造有價證券之犯行，並辯稱：支票係向「
    己○○」調借，以往亦曾借過發票人為丁○○之支票使用，且有兌現，伊以為支
    票業經發票人允許使用，而伊借用本案支票時，因「己○○」表明其不認識字，
    始叫伊填載金額及發票日，是其主觀上並無偽造有價證券之犯意云云。經查：
（一）右揭事實，業據告訴人壬○○、乙○○於偵審中指訴綦詳，並有如附表所示之
      支票、存款不足退票單各三紙附卷可稽，而被告自承取得支票時，其上已蓋妥
      發票人印文，則其再於該三紙支票上填載金額及發票日之行為，足以完成發票
      手續。
（二）另被告復自承不清楚「己○○」該人詳細之年籍資料，且甲○依其供述，函請
      內政部警政署檢送全國有關「己○○」名義之口卡片供被告指認，其亦稱無法
      確定何人係借伊支票之「己○○」（見甲○卷第二宗第八十頁），足見被告與
      該人並不熟識，該人顯非上開三紙支票之真正發票人「丁○○」及「戊○○」
      ，自無委由被告填載金額及發票日之權限，縱被告得「己○○」之允許填載，
      仍屬無權簽發無訛。
（三）再被告雖供承以往亦曾向「己○○」借用過發票人為丁○○之支票（發票人為
      戊○○之支票則未借用過），惟證人丁○○於甲○調查中則證稱：伊並不認識
      「己○○」，未曾將支借其使用等情，而甲○函請誠泰銀行復興分行檢送丁○○上開支票帳戶中經提示兌現之所有支票共五十五紙（附於甲○卷第二宗第二
      十二頁至第七十六頁）供被告辨識，其又供稱：不記得其中那些支票為伊以往
      向「己○○」借用並已兌現者（見甲○卷第二宗第一０四頁），則被告曾否向
      「己○○」借用過丁○○之支票使用並已兌現，尚屬可疑？至證人丁○○固又
      證稱：支票曾借給「辛○○」使用，然其所描述之「辛○○」與被告所描述之
      「己○○」特徵並不相同，二者並非同一人，不能證明丁○○之支票已允許「
      己○○」使用，是被告辯稱主觀上以為支票業經發票人允許使用乙節，自非可
      採。
（四）又檢察官於偵查中分別函請大安商業銀行基隆路分行、誠泰銀行復興分行檢送
      發票人戊○○、丁○○之支票存款帳戶開戶資料（附於偵查卷第二宗第十四頁
      、第十五頁，第三宗第六十五頁、第六十六頁），經甲○比對此開戶資料上之
      發票人印鑑章與附表所示三紙支票上之印鑑章，二者顯不相同，足見上開三支
      紙票屆期提示必遭退票無法兌現，益證該三紙支票係來路不明並經偽造。
    綜上所述，被告經「己○○」要求而在附表所示三紙支票上偽填金額及發票日，
    完成支票發票手續之行為，主觀上具有偽造有價證券之犯意，彰彰甚明，被告上
    開辯解，無非卸責之詞，不足採信。罪證明確，被告犯行堪以認定。
二、查被告取得無法兌現之支票後，偽填金額及發票日完成發票之手續，並持以交付
    他人作為工程款之支付，核其所為，係犯刑法第二百零一條第一項之偽造有價證
    券罪。又被告與不詳年籍成年人「己○○」間，有犯意之聯絡及行為之分擔，均
    為共同正犯。再被告偽造有價證券後復持以行使，其行使之低度行為，應為偽造
    之高度行為所吸收，不另論罪。而其先後三次偽造有價證券犯行，時間緊接，所
    犯又係構成犯罪要件相同之罪名，顯係基於概括犯意為之，為連續犯，應依刑法
    第五十六條之規定以一罪論，並加重其刑；公訴人未論「己○○」為共同正犯，
    及於犯罪事欄內雖述及被告基於概括犯意犯本罪，但漏論以連續犯，均稍有未洽
    。爰審酌被告之品行、智識程度、為支付工程款而為本件犯行之動機、偽造有價
    證券對告訴人等所造成之害程度及對票據流通性所造成之不良影響，惟事後已與
    告訴人等達成和解賠償損害（此有和解書二件可稽），以及被告犯罪後猶矢口否
    認犯行等一切情狀，量處如主文所示之刑，以示懲儆。至偽造之如附表所示支票
    三紙，不問屬於犯人與否，應依刑法第二百零五條規定宣告沒收。
三、移送併辦意旨略以：被告明知其財務狀況不佳，無支付能力，竟意圖為自己不法
    之所有，分別於八十六年四月十一日、十二日、十五日陸續向告訴人丙○○共借
    款六十九萬元，告訴人不疑有詐陷於錯誤，而如數交付該款項，其後被告卻未如
    期清償欠款，告訴人始悉受騙，因認被告涉另犯刑法第三百三十九條第一項之詐
    欺取財罪嫌云云。經查：本案被告前開偽造有價證券後復持以行使之犯行，固含
    詐欺之性質，惟其行使目的在於支付積欠告訴人壬○○、乙○○之工程款，以免
    除債務，所含詐欺犯行應係構成刑法第三百三十九條第二項之「詐欺得利罪」，
    此與前開被告向告訴人丙○○借款六十九萬元，應成立同條第一項之「詐欺取財
    罪」之構成要件不同，且其詐騙之對象又異，自無成立連續犯之餘地，是甲○無
    從就上開移送併辦之事實併予審究，應檢還該檢察官另行偵處，附此敘明。
據上論斷，應依刑事訴訟法第二百九十九條第一項前段，刑法第二十八條、第五十六
條、第二百零一條第一項、第二百零五條，罰金罰鍰提高標準條例第一條前段，判決
如主文。
本案經檢察官潘翠雪到庭執行職務。
中      華      民      國      八十九      年     六     月    十四    日
              臺灣板橋地方法院刑事第三庭
                                          法  官  趙  義  德
右正本證明與原本無異
如不服本判決應於送達後十日內向甲○提出上訴狀
                                          書記官  張  慧  玲
中      華      民      國      八十九      年     六     月    二十    日
附錄本案論罪科刑法條全文：
刑法第二百零一條：
意圖供行使之用，而偽造、變造公債票，公司股票或其他有價證券者，處三年以上十
年以下有期徒刑，得併三千元以下罰金。
行使偽造、變造之公債票、公司股票或其他有價證券或意圖供行使之用收集或交付於
人者，處一年以上七年以下有期徒刑，得併科三千元以下罰金。
刑法第二百零五條：
偽造、變造之有價證券、郵票或印花稅票及前條之器械、原料，不問屬於犯人與否，
沒收之。
  附  表
┌──┬───┬───┬─────┬─────┬─────┬──────┐
│編號│發票人│發票日│票      號│金      額│付  款  人│備        註│
├──┼───┼───┼─────┼─────┼─────┼──────┤
│ 一 │丁○○│八十六│FC0000000 │十萬一千元│誠泰銀行復│交付予告訴人│
│    │      │年九月│          │          │興分行    │壬○○      │
│    │      │十五日│          │          │          │            │
├──┼───┼───┼─────┼─────┼─────┼──────┤
│ 二 │戊○○│八十七│AM0000000 │十九萬元  │大安商業銀│交付予告訴人│
│    │      │年二月│          │          │行基隆路分│壬○○      │
│    │      │二十八│          │          │行        │            │
│    │      │日    │          │          │          │            │
├──┼───┼───┼─────┼─────┼─────┼──────┤
│ 三 │戊○○│八十七│AM0000000 │六萬五千元│大安商業銀│交付予告訴人│
│    │      │年二月│          │          │行基隆路分│乙○○      │
│    │      │二十八│          │          │行        │            │
│    │      │日    │          │          │          │            │
└──┴───┴───┴─────┴─────┴─────┴──────┘


司法院資訊處製作；財團法人民間司法改革基金會備份。
